【裁判字號】    92,訴,641
【裁判日期】    920826
【裁判案由】    損害賠償
【裁判全文】
臺灣彰化地方法院民事判決  九十二年度訴字第六四一號
    原      告  乙○○○○○○.
    被      告  甲○○
右當事人間請求損害賠償事件，本院判決如左：
    主      文
原告之訴及假執行的聲請均駁回。
訴訟費用由原告負擔。
    事      實
甲、原告方面：
一、聲明：（一）被告應給付原告新台幣（下同）二百萬元，及自起訴狀繕本送達被
    告的次日起，到清償日止，按年息百分之五計算的利息。（二）願提供擔保，聲
    請宣告假執行。
二、陳述：
（一）被告前因外遇而與原告離婚後，為賠償原告的損害及給予原告日後生活的保障
      ，乃於八十六年十一月十七日簽立和解書，除承諾先行支付十萬元，作為原告
      將來的生活費外，並以日後被告與其他女子結婚，為其給付二百萬元予原告的
      條件。嗣被告在九十一年二月五日與訴外人張英雪結婚，前述條件即因而成就
      ，爰依和解書的約定，提起本訴。
（二）被告因有外遇且傷害、毀謗原告，才簽立和解書補償原告。
（三）被告提出的委託書，除備註事項外，其餘文字都是原告所寫的。原告寫委託書
      時，上面並沒有備註事項的記載。
乙、被告方面：
一、聲明：駁回原告之訴。
二、陳述：
（一）被告並沒有違約，從委託書上備註事項的記載，可知被告在二年內再與他人結
      婚，才要給付原告二百萬元。而被告是在二年之後才與他人結婚，所以不必給
      付二百萬元予原告。
（二）被告在八十六年九月間因監護權的問題與原告拉扯，涉嫌傷害罪，為與原告和
      解，才簽下和解書，並非因外遇才與原告簽立和解書。
    理      由
一、原告主張兩造於離婚後，在八十六年十一月十七日簽立和解書的事實，已經提出
    和解書一件為證，且為被告所自認，固應認為真正。
二、惟按民法第十七條第二項規定，自由之限制，以不背於公共秩序或善良風俗者為
    限，否則，依同法第七十二條規定，法律行為有背於公共秩序或善良風俗者，無
    效。查兩造原為夫妻，但已在八十六年六月五日離婚，此有戶籍謄本附卷可憑。
    此後，兩造已無婚姻關係，被告是否再婚，與何人結婚，乃為被告的自由。此種
    婚姻的自由，關係人的終生幸福，為一基本權利，受法律及倫理所肯認，並加以
    保障，自不得以契約加以限制，否則，即因違背公共秩序或善良風俗而無效。前
    述和解書第二條約定：「乙方（指被告）終生不得與甲方（指原告）以外女子結
    婚，違者，願付新台幣二百萬元給甲方。」，乃除原告外，被告終生不得與其他
    女子結婚，否則，應賠償原告金錢的契約，剝奪被告結婚對象的自由，嚴重違背
    公共秩序或善良風俗，依上述說明，自屬無效。則原告以被告與訴外人張英雪結
    婚，違反和解書的約定而條件成就，請求被告給付二百萬元，及自起訴狀繕本送
    達被告的次日起，到清償日止，按年息百分之五計算的利息，為無理由，應予駁
    回。其假執行的聲請，即因而失去依據，也應併予駁回。
三、結論：本件原告之訴為無理由，依民事訴訟法第七十八條，判決如主文所示。
中      華      民      國    九十二    年      八      月    二十六    日
                                        民事第二庭
~B法      官  廖國佑
右為正本係照原本作成。
如對本判決上訴，應於判決送達後二十日內向本院提出上訴狀。
中      華      民      國    九十二    年      八      月    二十六    日
~B法院書記官  莊素美


司法院資訊處製作；財團法人民間司法改革基金會備份。
